台灣板橋地方法院刑事判決　　　　　　　　　　　　九十一年度交易字第二四０號
　　公　訴　人　台灣板橋地方法院檢察署檢察官
　　被　　　告　乙○○
右列被告因公共危險等案件，經檢察官提起公訴（九十一年度偵字第五八一二號），
本院判決如左：
    主  文
乙○○服用酒類，不能安全駕駛動力交通工具而駕駛，處有期徒刑肆月，如易科罰金
，以佰元折算壹日。
被訴過失傷害罪部分公訴不受理。
    事  實
一、乙○○早於民國（下同）九十年九月間即因駕駛汽車經測試檢定有酒精濃度超過
    規定標準之情形，而為交通部公路總局台北區監理所吊扣其駕駛執照。其明知服
    用酒類不能安全駕駛動力交通工具，即不應駕駛動力交通工具，詎竟於吊扣駕駛
    執照期間之九十一年三月十七日晚八時許，於朋友處與友人三人共同飲酒至翌（
    十八）日凌晨三、四時許，乙○○業已因飲酒過量，反應較平時為慢，足以影響
    其駕駛動力交通工具之能力，而已達不能安全駕駛之程度。然乙○○卻執意駕駛
    車牌號碼三Ａ─九五０一號之自用小貨車返家，迨至同日上午七時四十五分許，
    駕駛該車沿台北縣林口鄉○○○路往南勢村美麗華球場方向行駛，行經林口鄉南
    勢村七十一之三十一號前，終因不勝酒力而產生昏睡感以致該自用小貨車逕跨越
    中心線而撞向停在對向車道由甲○○所騎乘，後搭載有其孫女吳雅筑、吳雅馨之
    車號ＭＥＹ─七八六號之重型機車致甲○○受有臉裂傷（四公分）、左腿裂傷（
    十公分），吳雅筑受有頭部外傷，而吳雅馨則受有臉部挫傷、左手撕裂傷、腹部
    鈍傷合併第一度胰臟傷害（過失傷害部分業據甲○○及吳雅筑、吳雅馨之母丙○○撤回告訴），經警以呼氣酒精測試儀器結果，乙○○呼氣酒精濃度已達０‧四
    七ＭＧ／Ｌ，並經在場員警發現其於查獲、測試及詢問過程中呈現有嘔吐、呆滯
    木僵等情事，顯已不能安全駕駛其車輛。
二、案經台北縣政府警察局新莊分局報請台灣板橋地方法院檢察署檢察官偵查起訴。
     理  由
壹、有罪部分：
一、右揭事實，業據被告乙○○迭於警訊及偵審中坦白承認，且被告查獲時經警實施
    酒精測試，其呼氣酒精濃度已達０‧四七ＭＧ／Ｌ，此有酒精測試值乙紙在卷可
    佐。又依卷附【刑法第一百八十五條之三案件測試觀察紀錄表】所載，被告在查
    獲、測試及訊問過程中有嘔吐、呆滯木僵等情事。且飲酒會降低人之注意力且易
    致意識糢糊，此為公眾週知之事實。再依本院歷來審判經驗得知，酒精對中樞神
    經系統有麻醉作用，對人體之影響固因人而異，然多與血液中（或呼氣中）之酒
    精濃度成正比，通常情形，呼氣酒精濃度達每公升０‧０四七至０‧二三八毫克
    時，人體會有精神欣快，注意力、判斷力減低，抑制力變小等症狀，達０‧二三
    八至０‧四六七毫克時，會有興奮或鎮靜，肌肉協調能力受損，反應遲鈍等症狀
    ，達０‧七一四至一‧四二八毫克時，會有精神錯亂，平衡感受損，言語不清，
    定向力障礙，感覺障礙等症狀，達一‧一九０至一‧九０四毫克時，會有昏呆、
    木僵、昏睡、肌肉失調明顯、大小便失禁等症狀，達一‧九０四至二‧三八０毫
    克時，會有昏迷，完全失去意識，呼吸循環虛脫、死亡等症狀。再本件被告係於
    右揭時、地，駕駛該自用小貨車並超越其所行駛車道之中心線，造成被害人甲○○受有臉裂傷（四公分）、左腿裂傷（十公分），吳雅筑受有頭部外傷，而吳雅
    馨則受有臉部挫傷、左手撕裂傷、腹部鈍傷合併第一度胰臟傷害及所騎乘之車號
    ＭＥＹ─七八六號之重型機車前方車身毀損之事實，亦據證人甲○○指述綦詳，
    並有道路交通事故調查報告表、事故現場照片十幀及財團法人長庚醫院出具之診
    斷證明書四紙附卷可稽。參諸前揭附卷之酒精測試值乙紙，本件被告呼氣酒精濃
    度既高達０‧四七ＭＧ／Ｌ，且又於酒後駕車致生前述車毀人傷之情事，顯見被
    告飲酒已達酒醉不能安全駕駛動力交通工具之程度。從而，本件罪證明確，被告
    犯行洵堪認定。
二、核被告所為，係犯刑法第一百八十五條之三之服用酒類，不能安全駕駛動力交通
    工具而駕駛罪。復查，「汽車駕駛人，無駕駛執照駕車、酒醉駕車、吸食毒品或
    迷幻藥駕車、行駛人行道或行經行人穿越道不依規定讓行人優先通行，因而致人
    受傷或死亡，依法應負刑事責任者，加重其刑至二分之一。」道路交通管理處罰
    條例第八十六條第一項定有明文，本件被告駕車時業呈酒醉狀態已如前述，又其
    早於九十年九月間即因駕駛汽車經測試檢定有酒精濃度超過規定標準之情形而為
    交通部公路局台北區監理所吊扣駕駛執照，業據被告供明在卷，參以該所北監稽
    違字第９１─４─５３─５號駕駛執照執行單上亦載明被告前確有上開情事，至
    於吊扣駕駛執照期間駕駛，依道路交通安全規則第五十條第一項前段規定「汽車
    駕駛執照為駕駛汽車之許可憑證。」是駕駛執照被吊扣，在其處分期間即無許可
    駕駛汽車之憑證，自不得駕駛車輛；且道路交通管理處罰條例第二十一條第一項
    第七款規定，汽車駕駛人駕駛執照吊扣期間駕車者，處二千元以上、四千元以下
    罰鍰，並禁止其駕駛，扣留其車輛牌照。足見吊扣駕照期間內係絕對禁止該駕駛
    人駕車，此與其駕駛技術良否無關，是駕照吊扣期間駕車，無駕駛許可憑證，應
    認係「無照駕駛」。惟上開道路交通管理處罰條例第八十六條第一項，其已於條
    文內明白規定「因而致人受傷或死亡」，由文義觀之，非常明確，應僅限於「因
    而致人受傷或死亡」，方有適用。是該條項之規定，自祇限於汽車駕駛人犯刑法
    第二百八十四條過失傷害罪，或犯刑法第二百七十六條過失致死罪者，始有適用
    。按本件被告雖於吊扣駕駛執照期間，無駕駛執照且酒醉駕車而造成如事實欄所
    述之證人甲○○及吳雅筑、吳雅馨之受傷，惟該被訴過失傷害部分業因告訴人甲○○與吳雅筑、吳雅馨之母丙○○撤回告訴，此有附卷之台北縣林口鄉調解委員
    會調解書可稽。是以於被告所犯刑法第一百八十五條之三之服用酒類，不能安全
    駕駛動力交通工具而駕駛罪之部分，揆諸前開說明，自不得以道路交通管理處罰
    條例第八十六條第一項加重其刑。末查，依偵查卷第十二頁之台北縣警察局【偵
    辦交通事故案件「涉嫌人是否自首」調查表】所示，本件報案人或勤務中心轉來
    資料未報明肇事人姓名，後於員警前往受理傷者甲○○、吳雅筑及吳雅馨急診之
    財團法人長庚紀念醫院時，被告在場並當場承認其為肇事人；惟此被告係就其所
    犯過失傷害罪部分承認其肇事人，而被告於台北縣政府警察局新莊分局文化派出
    所接受酒精測試後，即為警發覺其呼氣酒精濃度高達０‧四七ＭＧ／Ｌ，且於訊
    問過程時有嘔吐、呆滯木僵之情形，顯已不能安全駕駛動力交通工具，是就被告
    所犯刑法第一百八十五條之三之罪部分，並無刑法自首規定之適用。
三、綜上所述，復審酌被告之品行、智識程度及被告前即因酒醉駕車遭吊扣駕駛執照
    ，竟不知警惕，猶與友人飲酒通宵後駕駛危險性較一般小客車為高之小貨車返家
    ，置路上車輛駕駛人及行人之安全於不顧，且倘稍有不慎，即足造成人身傷亡，
    非但對他人之身體及生命法益形成重大威脅，更有致使無辜家庭破裂之虞，另被
    告於犯罪後尚能坦承其犯行並與被害人達成和解等一切情狀，量處如主文所示之
    刑，並諭知易科罰金之折算標準，以示懲儆。
貳、公訴不受理部分：
一、公訴意旨略以：被告乙○○於九十一年三月十八日七時四十五分許，駕駛車牌號
    碼三Ａ─九五０一號自用小貨車，由台北縣林口鄉○○○路往南勢村美麗華球場
    行駛，行經林口鄉南勢村七十一之三十一號前，理應注意車輛行駛時，應注意車
    前狀況，隨時採取必要之安全措施，而依當時情形，又無不能注意之情事，竟疏
    於注意以致該自用小貨車逕跨越中心線而撞向停在對向車道由甲○○所騎乘，後
    搭載有其孫女吳雅筑、吳雅馨之車號ＭＥＹ─七八六號之重型機車致甲○○受有
    臉裂傷（四公分）、左腿裂傷（十公分），吳雅筑受有頭部外傷，而吳雅馨則受
    有臉部挫傷、左手撕裂傷、腹部鈍傷合併第一度胰臟之傷害，因認被告涉犯刑法
    第二百八十四條第一項過失傷害之罪嫌。
二、按告訴或請求乃論之罪，未經告訴、請求或其告訴、請求經撤回或已逾告訴期間
    者，應諭知不受理之判決，刑事訴訟法第三百零三條第三款定有明文。又鄉鎮市
    調解條例第二十五條第二項規定，刑事事件於偵查中或第一審法院辯論終結前，
    調解成立，經法院核定，並經當事人同意撤回者，視為於調解成立時撤回告訴或
    自訴。查公訴人認被告所涉之過失傷害罪嫌，係屬告訴乃論之罪，前雖經告訴人
    甲○○與吳雅筑、吳雅馨之母丙○○提出告訴，惟其後被告與告訴人等業已於九
    十一年五月二十八日依鄉鎮市調解條例之規定成立調解，且經本院核定，並經告
    訴人等同意撤回，此有台北縣林口鄉調解委員會調解書在卷可稽；又被告乙○○
    此部分犯行與其前開酒醉駕車之公共危險犯行，係犯意各別，行為互殊，自應分
    論併罰，是依上開之規定，被告被訴過失傷害罪部分既經被告與告訴人等成立調
    解，經法院核定及當事人同意撤回，即視為於調解成立時撤回告訴，故就被告被
    訴過失傷害罪部分應諭知不受理之判決。
據上論斷，應依刑事訴訟法第二百九十九條第一項前段、第三百零三條第三款，鄉鎮
市調解條例第二十五條第二項，刑法第一百八十五條之三、第四十一條第一項前段，
罰金罰鍰提高標準條例第二條，判決如主文。
本案經檢察官楊四猛到庭執行職務
中    華    民    國    九   十   一    年    七    月    十    一      日
                                台灣板橋地方法院交通法庭
                                    法  官  潘  長  生
右正本證明與原本無異。
如不服本判決，應於判決送達後十日內向本院提出上訴狀 (應附繕本) ，上訴於
臺灣高等法院。
                                    書記官  王  增  華
中      華      民      國      九 十 一      年    七    月   十  五   日
附錄本案論罪科刑法條
刑法第一百八十五條之三：
服用毒品、麻醉藥品、酒類或其他相類之物，不能安全駕駛動力交通工具而駕駛者，
處一年以下有期徒刑、拘役或三萬元以下罰金。
